【裁判字號】    97,交上易,217
【裁判日期】    971015
【裁判案由】    過失傷害
【裁判全文】
臺灣高等法院刑事判決               97年度交上易字第217號
上  訴  人
即  被  告  甲○○
輔  佐  人  丙○○
送達代收人  蔡春美
上列上訴人因過失傷害案件，不服臺灣板橋地方法院97年度交易
字第140 號，中華民國97年7月4日第一審判決（起訴案號：臺灣
板橋地方法院檢察署96年度調偵字第806 號），提起上訴，本院
判決如下：
    主  文
上訴駁回。
甲○○緩刑貳年。
    事  實
一、甲○○於民國（下同）95年12月12日晚11時許，騎乘車牌號
    碼J6V-981號重型機車，沿臺北縣土城市○○路往中央路3段
    方向行駛，行經金城路與裕民路口時，應注意車前狀況及行
    駛市區道路速限為50公里，不得超速行駛，以免發生碰撞之
    危險，而依當時情形天候晴、夜間有照明、為柏油路面且乾
    燥並無缺陷亦無障礙物、視距良好，並無不能注意之情形，
    竟疏未注意車前狀況及以60至70公里之速度超速行駛，適乙
    ○○騎乘車牌號碼FVZ-987 號重型機車沿臺北縣土城市○○
    路往中和方向行駛，亦疏未禮讓直行車先行而貿然左轉裕民
    路，致二車發生碰撞，當場造成雙方人車倒地，乙○○因而
    受有頭部外傷合併顱骨骨折、蜘蛛網膜下出血及頭皮撕裂傷
    之傷害，甲○○亦受有肺出血之傷害（乙○○所涉過失傷害
    部分未據告訴）。甲○○肇事後於犯罪未被有偵查權之機關
    或公務員發覺前，於警據報前往現場處理時，在場並當場承
    認為肇事人而表示願意接受裁判。
二、案經被害人乙○○訴請臺灣板橋地方法院檢察署檢察官偵查
    起訴。
    理  由
一、按被告以外之人於審判外之言詞或書面陳述，除法律有規定
    者外，不得作為證據，刑事訴訟法第159條第1項定有明文。
    而被告以外之人於審判外之陳述，經當事人於審判程序同意
    作為證據，法院審酌該言詞陳述或書面陳述作成時之情況，
    認為適當者，得為證據；當事人、代理人或辯護人於法院調
    查證據時，知有第159條第1項不得為證據之情形，而未於言
    詞辯論終結前聲明異議者，視為有前項之同意，同法第159
    條之5 亦規定甚明。經查，本件被害人乙○○於司法警察調
    查時所為陳述，雖係被告以外之人於審判外之陳述，惟被告
    於本院調查證據時，未於言詞辯論終結前聲明異議，視為同
    意作為證據，復經審酌其言詞陳述之情況，認為適當，應認
    有證據能力，合先敘明。
二、訊據上訴人即被告甲○○（簡稱被告）對其於上揭時、地騎
    乘機車以時速60至70公里之速度行駛，而與告訴人乙○○騎
    乘之機車發生撞擊，致告訴人受傷之事實並不爭執；惟否認
    有何過失傷害之犯行，辯稱：當時伊前方有冷凍車擋住伊左
    前方的視線，伊經過路口到斑馬線時，冷凍車突然減速，才
    發生碰撞，伊一開始也有閃避的動作；本件車禍告訴人乙○
    ○亦有過失，不只是伊錯，伊沒有告他，是因伊不懂法律等
    語；被告之輔佐人亦為被告辯稱：被告固然有超速，但當時
    左前方有一台箱型車，為了要快速通過馬路，且在綠燈時直
    行，並沒有看到左轉的被害人，才會發生事故；被告於案發
    當時未滿20歲，製作筆錄時因為緊張，只陳述有撞倒對方，
    但其實是對方違規在先；被告之前有跟被害人調解，但3 次
    都調解不成等語。
三、經查：（一）上揭犯罪事實，業據告訴人乙○○於警詢、偵
    查中指訴綦詳，並有道路交通事故現場圖2 份、道路交通事
    故調查報告表（一）、（二）及道路交通事故照片12幀在卷
    可稽（參臺灣板橋地方法院檢察署96年度他字第3821號偵查
    卷第15頁至第18頁及第27頁至第32頁）。被告雖辯稱係告訴
    人騎乘機車違規迴轉在先，以致被告閃避不及撞及告訴人機
    車而肇事，伊並無過失等語。惟查，被告肇事時騎乘機車以
    60以上至70公里之時速超速行駛一情，已據被告於警詢及偵
    查中供述明確（參上開偵查卷第20頁及臺灣板橋地方法院檢
    察署96年度偵字第15453號偵查卷第7頁），又觀諸被告、告
    訴人車輛肇事後車損照片及告訴人受有頭部外傷合併顱骨骨
    折、蜘蛛網膜下出血及頭皮撕裂傷之傷勢，而被告亦受有肺
    出血之傷害等情，二車撞擊力道非輕，且依照片所示，告訴
    人機車肇事前已駛至道路中央分隔島，且刮地痕亦長達6.5
    公尺，而依被告於警詢及偵查中供稱其發現告訴人機車欲減
    速，惟減速不及仍逕行撞上等語，堪認案發時被告機車車速
    過快，且未能注意車前狀況，及時採取必要安全措施甚明；
    （二）按行車速度，依速限標誌或標線之規定，無速限標誌
    或標線者，行車時速原則上不得超過50公里；又汽車行駛時
    ，駕駛人應注意車前狀況及兩車併行之間隔，並隨時採取必
    要之安全措施，道路交通安全規則第93條第1項第1款、第94
    條第3 項均定有明文。本件被告既考領有駕駛執照，當熟知
    上開規定，其於上揭時地駕駛車輛，應注意能注意而不注意
    上開規定，以致肇事，被告之行為自有過失。至告訴人乙○
    ○雖係違規搶先左轉未讓直行車先行，以致被告閃煞不及發
    生撞擊肇事，其於本件事故之發生自屬亦有過失，臺灣省臺
    北縣區車輛行車事故鑑定委員會北縣鑑字第960924號鑑定意
    見書亦同此認定（參臺灣板橋地方法院檢察署96年度偵字第
    15453 號偵查卷第10頁及第11頁），惟縱依上開鑑定意見書
    認定告訴人乙○○之違規行為為肇事之主因，但被告上開之
    過失為本件肇事之次因，是告訴人縱有過失亦無解於被告過
    失責任之成立，僅可供量刑之斟酌而已。況被告有上開之過
    失，亦無法主張信賴保護之原則，附此說明。此外告訴人乙
    ○○因被告過失肇事致受有上揭傷害，亦有亞東紀念醫院出
    具之診斷證明書1 紙附卷可稽（參臺灣板橋地方法院檢察署
    96年度他字第3821號偵查卷第3 頁），被告過失行為與告訴
    人之傷害間復具有相當因果關係。綜上所述，被告上開所辯
    各節，要屬事後卸責之詞，不足採信。本件事證已臻明確，
    被告犯行堪以認定，應予依法論科。
四、核被告所為，係犯刑法第284條第1項前段之過失傷害罪。又
    被告肇事後於犯罪未被有偵查權之機關或公務員發覺前，於
    警據報前往現場處理時，在場並當場承認為肇事人而自首，
    此有臺北縣政府警察局土城分局道路交通事故肇事人自首情
    形紀錄表在卷可稽（參臺灣板橋地方法院檢察署96年度他字
    第3821號偵查卷第33頁），雖其否認對本件車禍事故發生有
    過失，惟其本件行為是否構成犯罪，尚須由法院審究認定，
    非僅憑其承認與否而得予確定，其既已向警察機關報告車禍
    之事實，即顯有願接受裁判之意思，仍應認其對本件犯罪已
    有自首，應依自首之規定減輕其刑。又本件被告犯罪時間，
    係在96年4 月24日以前，所犯過失傷害罪，核諸中華民國九
    十六年罪犯減刑條例第2條第1 項、第3條等規定，合於減刑
    條件，應依該條例減其宣告刑二分之一。
五、原審本於同上見解，適用刑法第284條第1項前段、第62條前
    段、第41條第1 項前段，刑法施行法第1條之1，中華民國九
    十六年罪犯減刑條例第2條第1項第3款、第7條之規定，並審
    酌被告本件過失之程度、告訴人之與有過失、對告訴人所生
    之危害、犯罪後之態度及尚未與告訴人達成民事賠償和解等
    一切情狀，量處拘役40日，減為拘役20日，併諭知易科罰金
    之折算標準。經核原判決認事用法尚無不合，量刑亦稱妥適
    。被告上訴意旨以本件車禍之發生，皆係告訴人騎乘機車有
    未依規定待轉、未禮讓直行車先行、行駛於快車道、於雙黃
    、白線區域超車或任意迴轉、穿越斑馬線等故意違規行為所
    致，被告當時則因行經十字路口遇綠燈閃爍而加速通過，以
    致超速約10至15公里，且因左側有冷凍廂型貨車並行，根本
    無法預見告訴人之機車來到，依罪疑唯輕及信賴原則，被告
    並無故意或過失罪責等語，要係就法院依職權自由裁量之事
    項反覆爭執，其上訴為無理由，應予駁回。又被告未曾因故
    意犯罪受有期徒刑以上之宣告，有本院被告前案紀錄表在卷
    可按，被告一時不慎雖為本件犯行，但其本身亦因告訴人之
    過失而受有身體之傷害，僅因不諳法律未另提起傷害告訴，
    致成為本件車禍之唯一被告，無法於原審審理期間與告訴人
    達成和解，本院傳喚告訴人無著，亦無從進行調解，本院衡
    諸被告經此偵審教訓後，當知戒慎，信無再犯之虞，本院因
    認被告所受刑之宣告以暫不執行為適當，爰併予宣告緩刑2
    年，以勵自新。
據上論斷，應依刑事訴訟法第368條，刑法第74條第1項第1 款，
判決如主文。
本案經檢察官王金聰到庭執行職務。
中    華    民    國    97    年    10    月    15    日
                  刑事第二十庭  審判長法  官  楊貴雄
                                      法  官  林銓正
                                      法  官  鄧振球
以上正本證明與原本無異。
不得上訴。
                                      書記官  劉有志
中    華    民    國    97    年    10    月    16    日
附錄：本案論罪科刑法條全文
中華民國刑法第284 條
因過失傷害人者，處6 月以下有期徒刑、拘役或500 元以下罰金
，致重傷者，處1 年以下有期徒刑、拘役或500 元以下罰金。
從事業務之人，因業務上之過失傷害人者，處1 年以下有期徒刑
、拘役或1,000 元以下罰金，致重傷者，處3 年以下有期徒刑、
拘役或2,000 元以下罰金。


司法院資訊處製作；財團法人民間司法改革基金會備份。
